臺灣高雄地方法院刑事判決　　　　　　　　　　　　九十一年度訴字第二四四號
　　公　訴　人　臺灣高雄地方法院檢察署檢察官
　　被　　　告　丁○○
　　選任辯護人　高金印
　　被　　　告　庚○○
右列被告等因違反稅捐稽徵法等案件，經檢察官提起公訴（九十一年度偵字第二六三
一號），本院判決如左：
    主  文
丁○○連續行使偽造私文書，足以生損害於公眾及他人，處有期徒刑參月，如易科罰
金，以佰元折算壹日。緩刑貳年。
庚○○連續行使偽造私文書，足以生損害於公眾及他人，處有期徒刑陸月，如易科罰
金，以佰元折算壹日。
    事  實
一、丁○○、庚○○均係民國八十六年度至八十八年度綜合所得稅之納稅義務人，丁○○係飛達保險經紀人公司高雄處協理，庚○○係新光人壽保險公司永達收費處
經理，均為高所得人士。詎渠等明知並無捐款情事或捐款實際金額不實，竟各基
    於逃漏稅捐及行使偽造私文書之概括犯意，分別向同事吳文永（起訴書誤載為吳
    水文‧前飛達保險經紀人公司總經理）、董素蘭（已於八十九年間死亡）以捐款
    收據面額百分之九金額或以部分捐款方式，取得偽造金額不實之捐款收據：(一)先
    於申報八十六年度綜合所得稅時，丁○○持址設於台中市○○路一八號之己○○○○台灣總會（下稱己○○○○）及址設於台北市○○路八五巷十二號之台北
    市私立戊○○○○（下稱戊○○○○）之捐款收據六張，總面額新台幣（下同）
    六十萬元；庚○○持己○○○○及址設於台中市○○街一三四號之私立向上兒童
    福利基金會附屬台中育嬰院（下稱丙○○○○嬰院）之捐款收據六張，總面額五
    十萬元；(二)又於申報八十七年度綜合所得稅時，丁○○持址設於台北市○○路一
    八四號之台北市友愛殘障福利協進會（下稱友愛協進會）捐款收據十二張，總面
    額七十萬元；庚○○持址設於台中縣大甲鎮○○路一五八號之財團法人台灣省台
    中縣甲○○○○（下稱甲○○○○）及址設於雲林縣北港鎮○○路一七八號之財
    團法人乙○○○○（下稱乙○○○○）捐款收據七張，總面額六十五萬元；(三)復
    於申報八十八年度綜合所得稅時，丁○○持友愛協進會捐款收據八張；庚○○持
    乙○○○○收據四張，總面額三十八萬元。渠等檢據上開偽造之捐款收據，各憑
    之向財政部台灣省南區國稅局高雄縣分局辦理八十六年度至八十八年度綜合所得
    稅結算申報，以此不正當之方法分別逃漏八十六年度綜合所得稅各十二萬六千元
    、二十萬元；八十七年度綜合所得稅各十六萬三千九百四十三元、二十六萬八千
    七百二十四元；八十八年度綜合所得稅各十萬四千六百七十元、二十一萬零九百
    八十元，足以生損害於己○○○○、戊○○○○、丙○○○○嬰院、友愛協進會
    、甲○○○○、乙○○○○及稅捐機關對於國家稅收課徵之正確性。丁○○於上
    開行為後，犯罪未被發覺前，即主動前往法務部調查局台北市調查處自首而接受
    裁判。
二、案經法務部調查局台北市調查處移送台灣高雄地方法院檢察署偵查起訴。
    理  由
一、右揭犯罪事實，業據被告丁○○迭於調查局調查及偵審中供承不諱，核與己○○○○台灣總會財政處會計人員即證人柯怡璇、戊○○○○出納人員即證人卓長熹
    分別於調查局調查中所證述之情節大致相符，復有被告丁○○八十六年度至八十
    八年度綜合所得稅申報書影本一紙、財政部國稅局三民稽徵所九十一年八月一日
    財高國稅三所徵字第九一一二一五二號函及附件、財政部高雄市國稅局新
    興稽徵所九十一年七月三十日財高國稅新徵字第九一一九五號函及
    偽造之捐贈收據四十三紙附卷可稽，足徵被告丁○○之自白，自可採為論罪科刑
    之依據。又辯護意旨雖謂以︰被告丁○○於九十年一月十二日立刻自動向財政部
    高雄市國稅局三民稽徵所申請綜所稅更正，剔除捐款收據，已獲得主管單位准許
    ，更正補繳稅款而免於逃漏稅部分之處罰，而八十六年度使用之捐款收據，無法
    同時調案一併辦理，至九十一年九月初才接獲罰款繳款書云云。然按稅捐稽徵法
    第四十一條，係結果犯，故無處罰未遂犯之規定，必納稅義務人使用欺罔之手段
    為逃漏稅捐之方法並因而造成逃漏稅捐之結果，始屬相當（最高法院七十年度台
    上字第二八四二號判決可資參照）。而本件觀以上開二函文內容可悉，被告丁○○雖嗣於九十年一月十二日前往稅捐機關表示剔除該八十七及八十八年度所申報
    綜合所得稅之不實捐款收據，惟其於八十七及八十八年度以該等不實捐款收據申
    報綜合所得稅之際，已然發生逃漏稅之結果，僅因事後主動前往稅捐機關剔除，
    方得需補繳八十七至八十八年度已逃漏稅部分之十六萬三千九百四十三元及十萬
    四千六百七十元之稅額，堪認被告丁○○於八十七及八十八年度仍係使用欺罔手
    段為逃漏稅捐之方法而造成逃漏稅捐之結果，是以辯護意旨所認，尚無足採。
二、訊據被告庚○○矢口否認有何行使偽造私文書及詐術逃漏稅捐之犯行，辯稱︰我
    沒有偽造文書之意思，我是要省稅金，也不知道收據是假的，那些收據是董素蘭
    拿給我的，她說多出來的收據是有些人不要的，我平時就會給董素蘭二、三萬元
    做功德，我有拿那些收據去報八十六至八十八年度的綜合所得稅云云。惟查，右
    揭犯罪事實，已據丙○○○○嬰院會計人員即證人何惠麗、乙○○○○會計人員
    即證人鄧靜璟、甲○○○○總務人員即證人王繁雄分別於調查局調查中證述明確
    ，且被告庚○○於偵審中已自承︰我匯的錢沒有如捐款收據那麼多錢，我都是交
    給董素蘭現金，收據上名字會寫我的名字等語，衡情以觀，被告庚○○既知其所
    給付之金額與收據上之金額明顯不符，何能不知該等收據係屬偽造之收據？且其
    既明知該等收據與實際捐款不符，卻仍持之申報綜合所得稅，又何能諉為不知此
    種情形勢將造成所申報之稅額會因此產生遺漏減少之結果？足認被告庚○○前開
    所辯，顯與常理有悖，不足採信。此外，復有財政部台灣省南區國稅局恆春稽徵
    所九十一年七月二十九日南區國稅恆春服字第九一五九二二號函及附件
    及該所逃漏金額試算單及偽造之捐贈收據影本四十三紙在卷可參，益徵被告庚○○所辯，均屬事後避重就輕推諉卸責之詞，不足採信。綜上所述，本件事證已臻
    明確，被告二人犯行均洵堪認定，應予依法論科。
三、核被告丁○○、庚○○所為，各均係違反稅捐稽徵法第四十一條之以其他不正當
    方法逃漏稅捐罪、刑法第二百十六條、第二百十條之行使偽造私文書罪。被告二
    人各自就其等先後多次逃漏稅捐及行使偽造私文書犯行，時間緊接，方法相同，
    觸犯構成要件相同之罪，顯係基於概括犯意反覆為之，為連續犯，依刑法第五十
    六條之規定，論以一罪，並加重其刑。被告二人各就其等所犯上開二罪間，有方
    法目的、原因結果之牽連關係，應從一較重之行使偽造私文書罪處斷。被告丁○○於上開行為後，犯罪未被發覺前，即主動前往法務部調查局台北市調查處自首
    而接受裁判，應依刑法第六十二條之規定減輕其刑。爰審酌被告二人之素行，身
    為高所得之社會名流，原應誠實報稅，回饋社會，竟仍貪圖漏稅之利，而使用偽
    造收據，影響國家稅收及社會逃漏稅捐之不良風氣，被告丁○○犯後尚能坦承犯
    行，深具悔意，且已將所逃漏之稅款補繳完畢，有前開三民稽徵所及新興稽徵所
    函文附卷可參；而被告庚○○犯後飾詞巧辯，極言圖卸，態度不佳，且至今對其
    所逃漏之稅款仍未補繳，有財政部台灣省南區國稅局恆春稽徵所九十一年九月十
    七日南區國稅恆春服字第九一七二二一號函暨所附之庚○○八十六年度
    至八十八年度綜合所得稅資料影本及繳款情形表等件附卷可考（參見本院卷第三
    六—四一頁），顯見尚無悔意等一切情狀，各量處如主文所示之刑，又被告二人
    於上開行為後，刑法第四十一條業經立法院於九十年一月四日修正為第四十一條
    第一項：「犯最重本刑為五年以下有期徒刑之刑之罪，而受六個月以下有期徒刑
    或拘役之宣告，因身體、教育、職業、家庭之關係或其他正當事由，執行顯有困
    難者，得以一元以上三元以下折算一日，易科罰金。」，並經總統於九十年一月
    十日公布施行，將易科罰金之適用範圍擴大為最重本刑五年以下有期徒刑之罪，
  而易服勞役及期間、數罪併罰之定執行刑、緩刑及易以訓誡、易科罰金各事項，
    均應依新法〈最高法院二十四年七月民刑庭總會（二）意旨參照〉，本件被告二
    人於上開行為後，法律業已變更，且修正後之法律有利於被告二人，爰依刑法第
    二條第一項前段之規定，易科罰金之折算標準條件自應適用新法，並各諭知易科
    罰金之折算標準，以資懲儆。至偽造之捐贈收據四十三紙，已因被告二人申報稅
    款交由國稅局收執，而非屬被告二人所有，爰不另為沒收之諭知，附此敘明。
四、末查，被告丁○○前未曾受有期徒刑以上刑之宣告，有台灣高等法院被告全國前
    案紀錄表及台灣高雄地方法院檢察署刑案資料查註紀錄表各一份附卷可參，現係
    飛達保險經紀人公司高雄處協理，有正當職業，且平日對於社會著有貢獻，因一
    時貪慾，短於思慮，致罹刑章，事後已補繳稅款完畢，經本件偵審程序及科刑宣
    告之教訓，當知所警愓，信無再犯之虞，本院認為前開對其所宣告之刑，以暫不
    執行為適當，併予宣告緩刑二年，以啟自新。
據上論斷，應依刑事訴訟法第二百九十九條第一項前段、稅捐稽徵法第四十一條、刑
法第十一條前段、第二條第一項前段、第五十六條、第二百十條、第二百十六條、第
五十五條、第六十二條前段、修正後第四十一條第一項、第七十四條第一款，罰金罰
鍰提高標準條例第二條，判決如主文。
本案經檢察官蕭宇誠到庭執行職務。
中      華      民      國    九十一    年     十一     月     十五     日
                                    臺灣高雄地方法院刑事第五庭
                                      審判長法  官  吳  永  宋
                                            法  官  張  茹  棻
                                            法  官  林  家  賢
右正本證明與原本無異。
如不服本判決，應於判決送達後十日內，向本院提出上訴狀。
                                            書記官  許  雅  惠
中      華      民      國    九十一    年     十一     月     十五     日
附錄本判決論罪科刑法條：
刑法第二百十條：
偽造、變造私文書，足以生損害於公眾或他人者，處五年以下有期徒刑。
刑法第二百十六條：
行使第二百十條至第二百十五條之文書者，依偽造、變造文書或登載不實事項或使登
載不實事項之規定處斷。
稅捐稽徵法第四十一條︰
納稅義務人以詐術或其他不正當方法逃漏稅捐者，處五年以下有期徒刑、拘役或科或
併科新台幣六萬元以下罰金。
